【裁判字號】    97,家聲,391
【裁判日期】    980428
【裁判案由】    撤銷禁治產宣告
【裁判全文】
臺灣高雄地方法院民事裁定             97年度家聲字第391號
聲  請  人  甲○○○
上聲請人聲請撤銷禁治產事件，本院裁定如下：
  主    文
本院於民國92年7 月10日以92年度禁字第19號民事裁定對於甲○
○○（男，民國○○年○ 月○○日生，身分證統一編號：Ｚ000000000
號，戶籍地址：高雄縣大寮鄉○○○路329 巷28號）禁治產之宣
告應予撤銷。
程序費用由禁治產人負擔。
  理  由
一、聲請意旨略以：聲請人甲○○○自民國88年5 月13日起罹患
    精神分裂症，雖延醫診治但不見起色，並經醫師診斷結果，
    認為已達不能處理自己事務之程度，且短期內無法恢復，經
    聲請人之父親、兄長張簡伸春、張簡榮茂向鈞院對聲請人為
    禁治產之宣告，經鈞院以92年禁字第19號裁定宣告為禁治產
    人。嗣聲請人在前揭禁治產裁定後，仍持續接受治療，現已
    慢慢回復，有管理自己事務之能力，為使聲請人早日回復正
    常生活，爰依民事訴訴法第619 條之規定，聲請撤銷上開裁
    定對聲請人所為之禁治產宣告。
二、按「依民法規定得聲請禁治產之人，於禁治產之原因消滅後
    ，得聲請撤銷禁治產」、「對於心神喪失或精神耗弱致不能
    處理自己事務者，法院得因本人、配偶、最近親屬二人或檢
    察官之聲請，宣告禁治產。禁治產之原因消滅時，應撤銷其
    宣告。」，民事訴訟法第619 條、民法第14條分別定有明文
    ，合先敘明。
三、經查，聲請人係禁治產人，其主張上開禁治產原因已消滅之
    事實，並提出高雄市立凱旋醫院診斷書1 份為證，並經本院
    調閱本院92年禁字第19號裁定1 份等卷核閱無誤。而聲請人
    於98年3 月25日接受凱旋醫院鑑定結果，認為聲請人經精神
    科診斷為精神分裂症，過去聲請人雖因明顯的不合宜行為及
    幻聽影響，於92年經評估後達精神耗弱，但目前沒有明顯妄
    想，幻聽或行為症狀，在工作及人際方面，目前可達獨立自
    主且受到的影響並不顯著，因此其目前的狀態未達依其辨識
    而行為的能力顯著降低的情況，有該院98年3 月27日高市凱
    醫成字第0980001979號函所附之精神鑑定報告書1 份在卷可
    佐，復經本院於98年4 月20日在凱旋醫院會同王鵬為醫師鑑
    定聲請人之心神狀況，本院當場詢問聲請人有無工作、結婚
    生子等問題，聲請人均能對答如流；而鑑定人王鵬為醫師亦
    認為聲請人已達緩解情形，目前可順利執行其所擔任之工作
    ，也無智能不足之情形，其知覺判斷能力與一般人無差異，
    惟仍與甲○○○發病前之整體認知功能稍減，但經評估其社
    交、與人溝通、財務管理、生活智能已達獨立自主的程度，
    經後評估鑑定人建議仍需繼續追蹤觀察，以防舊症復發等語
    ，此有本院98年4 月20日之訊問筆錄1 份在卷可查，足認聲
    請人先前因精神分裂症遭本院為禁治產宣告之原因已消滅，
    揆諸上開說明，聲請人聲請撤銷前開禁治產之宣告，為有理
    由，應予准許。
四、依民事訴訟法第622條第1 項，裁定如主文。
中    華    民    國    98    年    4     月    28    日
                  民事家事法庭法      官  劉建利
正本係照原本作成。
如不服本裁定，應於送達後10日內向本院提出抗告狀。
中    華    民    國    98    年    4     月    28    日
                                書記官  李聖章


司法院資訊處製作；財團法人民間司法改革基金會備份。
